臺灣桃園地方法院刑事判決　　　　　　　 96年度易字第882號
公　訴　人　臺灣桃園地方法院檢察署檢察官
被　　　告　乙○○
　　　　　　　　　　國民
上列被告因竊盜等案件，經檢察官提起公訴（96年度偵字第3317
號），並經本院裁定改依簡式審判程序，判決如下：
    主  文
乙○○如附表所示之罪，均累犯，處如附表所示之刑。應執行有
期徒刑貳年陸月。扣案如附表所示之六角扳手貳支、活動扳手壹
支、梅花扳手貳支，均沒收。
    事  實
一、乙○○前因竊盜案件，經本院於民國91年5 月30日，以90年
    度易字第232 號判決，判處有期徒刑2 年確定；又因竊盜案
    件，經臺灣新竹地方法院於91年12月23日，以91年度易字第
    746 號判決，判處有期徒刑2 年確定，2 案接續執行，於95
    年1 月11日假釋出監付保護管束，於95年7 月1 日保護管束
    期滿執行完畢。竟猶不知悔改，因缺錢購買毒品，竟意圖為
    自己不法之所有，分別於下列(一)、(二)、(三)之時間、地點，持
    其所有，主、客觀上足供凶器使用之扣案變造六角板手2 支
    、活動板手1 支及梅花板手2 支，或以客觀上足供凶器使用
    而未扣案已滅失之螺絲起子1 支，均以破壞車門鎖具之方式
    ，竊取被害人之財物，又於下列(四)之時間、地點，以徒手方
    式，而竊取被害人財物。嗣乙○○於96年1 月31日下午4時
    50分許，駕駛所竊得之車號QK-2080 號自小客車，行經桃園
    縣桃園市○○○街235 號前，為警發現為贓車而當場查獲，
    並查扣上述六角板手2 支、活動板手1 支及梅花板手2 支。
  (一)於96年1 月初之某日，在桃園縣八德市○○路上某立體停車
    場內停放之車牌號碼為FQ-7438 自小客車內，竊得瞿永祥所
    有之HOMEBOX 會員卡、日盛銀行金融卡各1 張及日盛期貨證
    券開戶卡2 張。
  (二)於96年1 月26日上午某時許，在桃園縣桃園市○○路與民權
    路口之停車場內停放車牌號碼為3L-2392 號自小客車內，竊
    得張蕎盈所有之玉山銀行國民旅遊卡、名片各1 張、回數票
    10張及零錢2000元。
  (三)於96年1 月31日凌晨3 時許，在桃園縣桃園市○○○街與上
    海路路口之路旁停放之車牌號碼為9775-MA 自小客車內，竊
    得施泓任所有之陽信銀行存摺1 本、印章1 枚、金融卡與在
    職證明各1 張、回數票18張。
  (四)於96年1 月31日上午10時許，在桃園縣桃園市○○路與大林
    路口之全家便利商店前，趁甲○○所有之車牌號碼為QK-208
    0 號自小客車未熄火且車門未上鎖，而徒手將該車輛開離現
    場，作為平日代步之用。
二、案經桃園縣政府警察局中壢分局報請臺灣桃園地方法院檢察
    署檢察官偵查起訴。
    理  由
壹、程序部分：本件被告乙○○所犯係死刑、無期徒刑或最輕本
    刑為3年以上有期徒刑以外之罪，其於準備程序中就被訴事
    實為有罪之陳述，經本院告知簡式審判程序之旨，並聽取當
    事人意見後，經本院依刑事訴訟法第273條之1第1項規定裁
    定進行簡式審判程序，合先敘明。
貳、證據能力部分
一、按被告以外之人於審判外之言詞或書面陳述，除法律有規定
    者外，不得作為證據。被告以外之人於審判外之陳述，雖不
    符前4 條（指刑事訴訟法第159 條之1 至第159 條之4） 之
    規定，而經當事人於審判程序同意作為證據，法院審酌該言
    詞陳述或書面陳述作成時之情況，認為適當者，亦得為證據
    。刑事訴訟法第159 條第1 項、第159 條之5 第1 項，分別
    定有明文。查被告於準備程序坦承犯行，經本院改以簡式審
    判程序審理並調查證據後，被告對於起訴之犯罪事實均為有
    罪之陳述及自白犯行，並在本院告以何謂「證據能力」之意
    旨後，對於檢察官所提出被告以外之人於審判外之書面陳述
    筆錄及其他文書證據，均不爭執證據能力，足見審判外筆錄
    及文書具相當之可信性，依前述「同意性」之傳聞法則例外
    規定，被告以外之人於審判外之陳述均具證據能力。又按參
    諸刑事訴訟法第273 條之1 之規定，簡式審判程序以被告就
    被訴事實為有罪之陳述為前提，被告既坦承犯行而為有罪之
    陳述，通常亦對於審判外之供述及其他書證、物證證據之證
    據能力不爭執，此所以立法者於刑事訴訟法第159 條第2 項
    規定，前項規定（即第159 條第1 項關於「傳聞法則」之規
    定）於法院以簡式審判程序，不適用之的意旨所在。
二、被告之自白，非出於強暴、脅迫、利誘、詐欺、疲勞訊問、
    違法羈押或其他不正之方法，且與事實相符者，得為證據。
    被告陳述其自白係出於不正之方法者，應先於其他事證而為
    調查。該自白如係經檢察官提出者，法院應命檢察官就自白
    之出於自由意志，指出證明之方法。刑事訴訟法第156 條第
    1 項、第3 項分別定有明文。查被告於準備程序及審判期日
    對於檢察官提出其警詢及偵查訊問筆錄之證據能力均不爭執
    ，本院亦查無明顯事證檢、警機關於製作該等筆錄時，有對
    被告施以不正方法之情，是被告審判外之陳述係出於任意性
    ，具證據能力。
參、證明力部分
一、按被告（或共犯）之自白，不得作為有罪判決之唯一證據，
    仍應調查其他必要之證據，以察其是否與事實相符，刑事訴
    訟法第156 條第2 項就此定有明文。其立法目的乃欲以補強
    證據擔保自白之真實性，亦即以補強證據之存在，藉以限制
    向有「證據之王」稱號的自白在證據上之價值，質言之，本
    條項乃對於自由心證原則之限制，關於自白之證明力，採取
    證據法定原則，使自白僅具有一半之證明力，尚須另有其他
    補強證據以補足自白之證明力。而所謂補強證據，最高法院
    74年台覆字第10號曾經加以闡釋：「指除該自白本身以外，
    其他足資以證明自白之犯罪事實確具有相當程度真實性之證
    據而言。雖其所補強者，非以事實之全部為必要，但亦須因
    補強證據與自白之相互利用，而足以使犯罪事實獲得確信者
    ，始足當之」。司法院大法官議決釋字第582 號解釋文後段
    ，對於本條項所謂「其他必要之證據」，著有闡釋，足為刑
    事審判上操作「自白」與「補強證據」時之參考標準，茲節
    錄引述如下：「刑事審判基於憲法正當法律程序原則，對於
    犯罪事實之認定，採證據裁判及自白任意性等原則。刑事訴
    訟法據以規定嚴格證明法則，必須具證據能力之證據，經合
    法調查，使法院形成該等證據已足證明被告犯罪之確信心證
    ，始能判決被告有罪；為避免過分偏重自白，有害於真實發
    見及人權保障，並規定被告之自白，不得作為有罪判決之唯
    一證據，仍應調查其他必要之證據，以察其是否與事實相符
    。基於上開嚴格證明法則及對自白證明力之限制規定，所謂
    『其他必要之證據』，自亦須具備證據能力，經合法調查，
    且就其證明力之程度，非謂自白為主要證據，其證明力當然
    較為強大，其他必要之證據為次要或補充性之證據，證明力
    當然較為薄弱，而應依其他必要證據之質量，與自白相互印
    證，綜合判斷，足以確信自白犯罪事實之真實性，始足當之
    」。
二、訊據被告對於前述犯罪事實均坦承不諱，核與被告之警詢及
    偵查訊問自白筆錄內容，大致均符，復經被告同意下，提示
    與被告自白相符之證人即被害人瞿永祥、張蕎盈、施泓任及
    甲○○之警詢筆錄及偵查訊問筆錄，均不爭執在卷，另有贓
    物領據單4 紙、查詢車輛認可資料1 紙、照片2 張，及扣案
    之變造六角板手2 支、活動板手1 支及梅花板手2 支附卷可
    參。本案除有被告前後供述一致之任意性自白外，復有前述
    證人之筆錄、物證等補強證據為證，足認被告之自白與前述
    犯罪事實相符。本案事證明確，被告犯行堪以認定，應予論
    罪科刑。
三、核被告就事實欄一之(一)、(二)、(三)所為，均係犯刑法第321 條
    第1 項第3 款之攜帶凶器竊盜罪。就事實欄一之(四)所為，係
    犯刑法第320 條第1 項之普通竊盜罪，檢察官既認被告係「
    趁車輛未熄火而無人注意之際，徒手竊取該車」，且無證據
    佐證當時被告有攜帶凶器，是此部分檢察官認被告係犯攜帶
    凶器竊盜罪，似有未洽，惟其竊盜之基本事實同一，本院自
    得變更起訴法條，併此敘明。又被告所為上述四罪，其犯意
    個別，行為互殊，應分論並罰。又被告有如事實欄一所示犯
    罪科行執行情形，有臺灣高等法院被告前案紀錄表1 份在卷
    可稽，其受有期徒刑執行完畢後，於5 年內故意再犯本件有
    期徒刑以上之罪，為累犯，應依刑法第47第1 項規定，加重
    其刑。爰審酌被告年輕力壯，卻僅因滿足毒癮，無視他人所
    有權，不思以正當方式獲取財物，雖造成被害人等財物損失
    ，求償無門，幸損失金額不大，且被告犯後坦承犯行，尚有
    悔意之犯後態度等一切情狀，分別量處如附表所示之刑，並
    定應執行之刑。末查扣案變造六角板手2 支、活動板手1 支
    及梅花板手2 支，均為被告所有，且均係供犯本件加重竊盜
    罪所用之物，爰依據刑法第38條第1 項第2 款，宣告均沒收
    如附表所示；被告自白另持螺絲起子1 支供犯本罪，惟查無
    該螺絲起子，顯已滅失，不另宣告沒收。
四、至檢察官另以被告正值壯年，竟不思正途，前已有多次竊盜
    紀錄，仍不知悔悟，顯見前述刑之執行均未收矯治之成效，
    足認被告有犯罪習慣，僅藉刑之執行實不足以徹底根絕其惡
    性，爰聲請併依法諭知被告於刑前強制工作3 年等語。按有
    犯罪之習慣或因遊蕩或懶惰成習而犯罪者，於刑之執行前，
    令入勞動場所，強制工作。18歲以上之竊盜犯、贓物犯，有
    犯罪之習慣者，得於刑之執行前，令入勞動場所強制工作，
    刑法第90條第1 項、竊盜犯贓物犯保安處分條例第3 條第1
    項分別定有明文。立法上於保安處分中設立強制工作種類之
    目的，旨在對嚴重職業性犯罪及欠缺正確工作觀念或無正常
    工作因而犯罪者，強制其從事勞動，學習一技之長及正確之
    謀生觀念，使其日後重返社會，能適應社會生活。次按保安
    處分係對受處分人將來之危險性所為之處置，以達教化與治
    療之目的，為刑罰之補充制度。我國現行刑法採刑罰與保安
    處分之雙軌制，要在維持行為責任之刑罰原則下，為強化其
    協助行為人再社會化之功能，以及改善行為人潛在之危險性
    格，期能達成根治犯罪原因、預防犯罪之特別目的。保安處
    分之措施亦含社會隔離、拘束身體自由之性質，其限制人民
    之權利，實與刑罰同，本諸法治國家保障人權之原理及刑法
    之保護作用，其法律規定之內容，及法院於適用該法條，決
    定應否將具前述危險性格之行為人交付強制工作時，應受比
    例原則之規範，使保安處分之宣告，與行為人所為行為之嚴
    重性、行為人所表現之危險性，及對於行為人未來行為之期
    待性相當。司法院大法官議決釋字第471 號解釋理由書意旨
    亦有明文。是對被告是否為強制工作之宣告，應審酌本案及
    被告過去是否有犯罪習慣等情狀，斟酌憲法上比例原則，以
    其派生之適當性原則、必要性原則（又稱侵害最小原則）及
    相當性原則（又稱狹義比例原則）等三個有位階順序之原則
    為審查標準，始得貫徹現代法治國家保障人身自由之基本原
    則。
五、查本件被告乙○○，就強制工作之內容可使其習得某些技能
    言，雖尚難謂不適當；惟就必要性原則言，對於人身自由之
    處罰（包括保安處分如強制工作），如有多種手段可供適用
    時，應選擇對其侵害最小及可使其最易於回歸社會營正常生
    活者，訊據被告供稱，於犯罪前非無職業，有木工之一技之
    長，且查其前案竊盜等罪，業經服刑4 年有餘始假釋，亦無
    證據證明被告始終無業，尚難遽認被告有犯罪習慣或因遊蕩
    及懶惰成習而犯罪，不僅與竊盜犯贓物犯保安處分條例第3
    條第1 項之規定不符，且尚難認非使其為強制工作外，已無
    其他方法使為處罰及教化，如本院對被告所處長期有期徒刑
    ，其執行內容與強制工作內容無異，亦即同樣可達教化及預
    防之目的；最後，即使通過必要性原則之檢證，尚需考量對
    被告為強制工作之處罰程度與所欲達成目的之間，是否具合
    理適當之比例關係，查被告自86年起，雖曾有數次竊盜之紀
    錄，有臺灣高等法院被告前案紀錄表附卷可證，惟並非從無
    間斷，一再竊盜，且被告本案所犯多次竊盜行為，均集中於
    96年1 月內為之，尚難以單月內之多次行為，即遽謂被告有
    犯竊盜罪之習慣，以一般預防之刑罰即足達制裁及教化之目
    的，又於本院已定應執行刑之2 年6 月有期徒刑之上，另宣
    告強制工作3 年，實質上係處以被告5 年6 月之刑罰，與被
    告犯行相較，實有違比例原則之虞。綜上所述，對本件被告
    除為有期徒刑之諭知外，如尚為強制工作3 年之宣告，恐無
    法通過憲法比例原則之檢驗，是本院認對被告尚不宜為強制
    工作3 年之宣告，檢察官此部分請求，容無理由，併此敘明
    。
據上論斷，應依刑事訴訟法第273 條之1 第1 項、第299 條第1
項前段、第300 條，刑法第321 條第1 項第3 款、第320 條第1
項、第47條第1 項、第38條第1 項第2 款、第51條第5 款，判決
如主文。
本案經檢察官鍾雅蘭到庭執行職務
中　　華　　民　　國　　96　　年　　6　 　月　　25　　日
                        臺灣桃園地方法院刑事第六庭
                                法  官  錢  建  榮
以上正本證明與原本無異。
如不服本判決，應於判決送達後10日內向本院提出上訴狀（應附
繕本），上訴於臺灣高等法院。
  　　　　　　　　　　　　　　　書記官　劉  寶  霞
中　　華　　民　　國　　96　　年　　7 　　月　　2 　　日
【附表】竊盜、共同竊盜部分
┌──┬──────┬─────────┬────┬─────┐
│編號│　事　　實  │　所　犯　法　條  │宣告主刑│宣告從刑  │
├──┼──────┼─────────┼────┼─────┤
│ １ │如事實欄一之│刑法第三百二十一條│拾月    │六角板手貳│
│    │(一)犯行      │第一項第三款。攜帶│        │支、活動板│
│    │            │兇器竊盜。        │        │手壹支、梅│
│    │            │                  │        │花板手貳支│
│    │            │                  │        │，均沒收。│
├──┼──────┼─────────┼────┼─────┤
│ ２ │如事實欄一之│刑法第三百二十一條│拾月    │六角板手貳│
│    │(二)犯行      │第一項第三款。攜帶│        │支、活動板│
│    │            │兇器竊盜。        │        │手壹支、梅│
│    │            │                  │        │花板手貳支│
│    │            │                  │        │，均沒收。│
├──┼──────┼─────────┼────┼─────┤
│ ３ │如事實欄一之│刑法第三百二十一條│拾月    │六角板手貳│
│    │(三)犯行      │第一項第三款。攜帶│        │支、活動板│
│    │            │兇器竊盜。        │        │手壹支、梅│
│    │            │                  │        │花板手貳支│
│    │            │                  │        │，均沒收。│
├──┼──────┼─────────┼────┼─────┤
│ ４ │如事實欄一之│刑法第三百二十條第│參月    │無。      │
│    │(四)犯行      │一項。竊盜。      │        │          │
└──┴──────┴─────────┴────┴─────┘
